【裁判字號】    99,抗,120
【裁判日期】    990603
【裁判案由】    本票裁定
【裁判全文】
台灣台中地方法院民事裁定               99年度抗字第120號
抗  告  人  甲○○
相  對  人  三信商業銀行股份有限公司
法定代理人  乙○○
上列當事人間聲請本票准許強制執行事件，抗告人對於民國99年
4月13日本院司法事務官所為99年度司票字第1938號裁定提起抗
告，本院合議庭裁定如下：
    主    文
抗告駁回。
抗告程序費用新臺幣壹仟元由抗告人負擔。
    理    由
一、按執票人向本票發票人行使追索權時，得聲請法院裁定後強
    制執行，票據法第123條定有明文。又本票執票人，依票據
    法第123條規定，聲請法院裁定許可對發票人強制執行，係
    屬非訟事件，此項聲請之裁定及抗告法院之裁定，僅依非訟
    事件程序，以審查強制執行許可與否，並無確定實體上法律
    關係存否之效力，法院僅就本票形式上之要件是否具備予以
    審查，即為已足，至於當事人間實體上之爭執，應循訴訟程
    序以資解決，要非非訟裁定法院所得審酌，最高法院56年台
    抗字第714號及57年台抗字第76號分別著有判例。
二、本件相對人主張其執有抗告人於民國95年5月18日所簽發如
    原裁定所示之本票1紙，並免除作成拒絕證書，詎屆期提示
    未獲付款，爰依票據法第123條聲請裁定許可強制執行等情
    ，已據相對人提出本票1紙為證。而原裁定就該紙本票之形
    式要件為審查後，認為其應記載事項均已具備，因而予以准
    許，即無不合。
三、抗告意旨雖謂：其並未接獲任何提示，為維護其個人權益，
    請相對人對所請求之票款餘額新台幣（下同）596,302元提
    出具體事證等語。惟按發票人為免除作成拒絕證書之記載時
    ，執票人得不請求作成拒絕證書而行使追索權，票據法第94
    條第2項前段定有明文，依同法第124條規定，此項規定於本
    票亦有準用。查系爭本票上已記載「此票免除作成拒絕證書
    ，並免除票據法第九十八條之通知義務」等情，此觀諸系爭
    本票即明，是執票人即相對人自得不請求作成拒絕證書，而
    逕向票據債務人即抗告人行使追索權。再者，系爭本票既經
    記載免除作成拒絕證書，票據債務人若抗辯執票人未經提示
    付款，亦應由票據債務人負舉證責任。從而，原裁定就系爭
    本票形式上之要件予以審查後，許可相對人所為強制執行之
    聲請，於法尚無違誤。至抗告人主張相對人所主張之票款餘
    額應提出具體事證及清單，乃對相對人所主張之金額為實體
    上之爭執，依前開說明，自應由抗告人另行提起訴訟解決，
    而非本件非訟事件所得審究，仍應准為強制執行之裁定。綜
    上所述，本件抗告為無理由，應予駁回。
四、對於非訟事件，依法應由關係人負擔費用者，法院裁定命關
    係人負擔時，應一併確定其數額，非訟事件法第24條第1項
    定有明文。爰依法確定本件抗告程序費用額如主文第2項所
    示。
五、據上論結，本件抗告為無理由，依非訟事件法第46條、第21
    條第2項、第24條第1項、民事訴訟法第495條之1第1項、第4
    49條第1項、第78條，裁定如主文。
中    華    民    國    99    年    6     月    3     日
                  民事第三庭    審判長法  官  許秀芬
                                      法  官  謝慧敏
                                      法  官  許石慶
正本係照原本作成。
本裁定不得再抗告。
中    華    民    國    99    年    6     月    3     日
                                      書記官

司法院資訊處製作；財團法人民間司法改革基金會備份。
